【裁判字號】    89,台上,1280
【裁判日期】    890602
【裁判案由】    損害賠償
【裁判全文】
最高法院民事判決                              八十九年度台上字第一二八○號
    上  訴  人  隆大企業股份有限公司
    法定代理人  許勝三
    被 上訴 人  甲○○○○○.
                MAERSK.
                SVENDBO.
    法定代理人  范明伊普森F.
    送達代收人  劉緬惠
右當事人間請求損害賠償事件，上訴人對於中華民國八十八年五月三十一日台灣高等
法院第二審更審判決（八十七年度重上更(二)字第一○號），提起上訴，本院判決如左
：
    主  文
上訴駁回。
第三審訴訟費用由上訴人負擔。
    理  由
本件被上訴人主張：伊係以運送為業之海上運送人，由伊在台之代理商台灣快桅船務
代理股份有限公司（下稱快桅公司）分別與上訴人及第一審共同被告陸海交通企業股
份有限公司（下稱陸海公司）訂有理貨、貨櫃拖運之委任及承攬運送合約，約定凡其
所營運船舶承運進口貨物運抵中華民國各港口時，上訴人及陸海公司應聯同代為安排
卸船、點驗貨櫃及自船邊拖運至海關指定存儲倉庫予以存倉，以待驗關並交付受貨人
。伊於民國七十八年五月間自美國承運內裝有MARLBORO牌香煙共九八六箱之貨櫃乙只
來台，於同月十九日運抵基隆港卸貨時，陸海公司遲延應派車之時間，且事先疏未將
所派拖車車號等車籍資料告知上訴人，上訴人之理貨員未查驗來車是否即為陸海公司
所派之拖車，即逕將上開貨櫃及進口貨櫃出場放行准單簽交予頂冒陸海公司所派拖車
名義之第三人，致該第三人得憑上開文件自理貨員手中領得系爭貨物並拖運出關。伊
已依運送契約賠付託運人美金二十五萬一千二百四十六元二角七分，伊受此損害，係
上訴人及陸海公司共同疏失所致，應負債務不履行及共同侵權行為連帶賠償責任等情
，爰求為：命上訴人給付伊美金十三萬七千四百三十七元四角七分，並加付自八十年
十一月二十一日起至清償日止法定遲延利息之判決（被上訴人超過上開本息之請求經
原審為其敗訴之判決，未據其聲明不服而告確定；又被上訴人請求上訴人應與陸海公
司「連帶」為給付部分，經原審更審前判決駁回後未據被上訴人聲明不服）。
上訴人則以：被上訴人並非系爭理貨契約之當事人，無權請求伊賠償損害，被上訴人
於本事件為當事人不適格。伊僅負責理貨、查驗貨櫃是否正確，至於查驗拖車是否陸
海公司所派，乃陸海公司之職責，系爭貨櫃係前一天未運完部分，第二天應於上午八
時碼頭開工時拖運，伊公司理貨員深信前來接櫃之卡車絕對係陸海公司調派來之外車
，而於放行准單上簽章，並無過失，且被上訴人與陸海公司間曾成立和解，伊已免除
賠償責任，被上訴人之損害賠償請求權亦已罹於時效等語，資為抗辯。
原審斟酌全辯論意旨及調查證據之結果，以：給付之訴，祗須主張自己有給付請求權
者，對於所主張之義務者提起，即為當事人適格，至於是否確為有給付請求權者或為
有給付義務者，乃為訴訟標的法律關係之要件，並非當事人適格之問題。本件被上訴
人既主張對上訴人有損害賠償請求權，即為適格之當事人，上訴人抗辯被上訴人當事
人不適格，殊無足取。快桅公司與上訴人所簽訂之理貨契約上簽署「Corvetine Shi-
pping（Taiwan）Ltd. as Agent for Maersk Line」，已明確表明為被上訴人之代理
人（Agent ），而代理人代本人為法律行為時，其效力直接及於本人。上訴人抗辯被
上訴人非本件理貨契約之當事人云云，亦不足採。查系爭貨櫃於七十八年五月十八日
連同其他進口貨櫃運抵基隆港，當日即由上訴人之受僱人劉炎輝負責理貨，由陸海公
司負責拖運，至收工時，仍有十一只貨櫃未拖運完畢，應於次日拖運至新隆貨櫃場，
惟於次日上午繼續作業時，一自稱為陳添「木」（姓名第三字不明確）之人，以他人
失竊之○三六－○八五號拖車拖運出關而遺失等情，為兩造不爭之事實。兩造間所簽
訂之理貨合約係約定兩造均應嚴格遵守基隆港務局之規定，而基隆港關於進口貨櫃出
站之作業流程為：「拖車司機由船邊將進口櫃拖往待檢區後，司機將該櫃櫃號、呎別
、空車櫃別、車號及司機身分證統一號碼執往管制室（理貨辦公室），由理貨員填寫
貨櫃場所發放之進口櫃放行准單（車輛放行准單）及海關之貨櫃運送單逐欄填寫無誤
後，再轉往海關稽查櫃台……經核對進口櫃放行清單及海關發放之封條無誤後……即
將車駛至大門……由大門口值勤之關員逐一核對放行准單……無誤後，即在貨櫃場所
發放之進口櫃放行准單上蓋章查訖，司機再執該放行准單至大門口交予港警查對後，
憑以放行」等情，有台灣省交通處基隆港務局八十五年四月二十九日基港棧倉字第○
七一六一號函及該函所檢附之該局貨櫃基地作業手冊有關進口貨櫃作業規定一份在卷
可按。核與證人郭正雄及楊清鎮分別證述情節相符，顯示理貨員負有填寫放行准單並
在其上簽章之責，理貨員為填寫放行准單，自有依上述作業流程核對拖車司機所交付
之拖車車號及司機身分證統一編號之義務。系爭貨櫃係由自稱陳添「木」之人（身分
證字號為Ａ00000000，少一碼），以他人失竊之○三六－○八五號拖車拖運
出關而遺失。上訴人之受僱人劉炎輝對於系爭貨櫃之放行准單上姓名書寫未盡明確，
且身分證字號少一碼之顯然錯誤，均疏未注意查核，率然放行，致遭他人盜領系爭貨
櫃，即有過失。被上訴人主張上訴人違反理貨契約之約定，應負過失之責任，即無不
合。上訴人受被上訴人之委託處理委任之理貨事務，因過失致系爭貨櫃遺失，依民法
第五百四十四條規定自應對委任人即被上訴人負賠償之責，被上訴人因系爭貨櫃之遺
失，已於七十九年四月初賠償貨物託運人美商「PHILIP MORRIS PRODUCT INC 」貨物
損失美金二十五萬一千二百四十六元二角七分，有賠償收據及免責書附卷可稽，此項
損失係上訴人於處理被上訴人所委任之事務有過失所生損害，且委任人對於受任人之
損害賠償請求權消滅時效為十五年，被上訴人提起本件訴訟，距系爭貨櫃遺失僅二年
餘，其請求權尚未罹於時效，故被上訴人請求上訴人賠償，即無不合。損害賠償除法
律另有規定或契約另有訂定外，應以填補債權人所受損害及所失利益為限，民法第二
百十六條第一項定有明文。查被上訴人因系爭貨櫃之被盜領遺失已自第一審共同被告
陸海公司受領新台幣三百萬元，七十九年四月一日新台幣與美金兌換匯率為二十六‧
三六元兌換一美元，三百萬元折合美金為十一萬三千八百零八元八角，扣除該部分金
額後，被上訴人對上訴人所得請求賠償之金額為美金十三萬七千四百三十七元四角七
分，被上訴人就此部分依債務不履行之法律關係先位請求命上訴人給付並加付自支付
命令送達之翌日即八十年十一月二十一日起至清償日止之法定遲延利息，即無不合云
云，為其心證之所由得，復說明上訴人其他抗辯之取捨意見及被上訴人備位聲明不必
再予審究之理由，爰將第一審所為被上訴人敗訴判決部分廢棄，改判命上訴人給付，
經核於法洵無違誤。按原審係認定兩造訂立理貨合約，此合約之性質屬委任契約，上
訴人處理委任事務有過失，應負債務不履行之損害賠償責任，命上訴人賠償被上訴人
之損害，故縱上訴人及陸海公司就契約關係均應就被上訴人之損害負賠償責任，但於
被上訴人未獲得全部賠償前，上訴人對被上訴人未獲償之損害，仍有給付之義務。次
查系爭貨櫃失竊後，被上訴人之船務代理人快桅公司與上訴人及陸海公司雖達成協議
，惟其內容係約定貨物所有人日後請求賠償之價額約為美金五十萬元，陸海公司將賠
付貨櫃及貨物，因疏失所肇損害計算之金額應不高於貨物進口艙單所列報之金額等情
，快桅公司並未代理被上訴人對於上訴人拋棄上開債務不履行之損害賠償請求權，有
協議書（見一審卷一九九、二○○頁）可稽，故上訴論旨謂兩造間就系爭貨櫃失竊所
發生之權利義務關係，已因此協議之達成而消滅一節，自無足取。再查上訴人及陸海
公司均係損害賠償之義務人，上訴人不能以陸海公司過失之輕重對被上訴人主張過失
相抵，上訴人執以指責原判決未適用過失相抵之規定為不當，殊無可取。其餘上訴論
旨復就原審取捨證據、認定事實、解釋契約及適用法律之職權行使，指摘原判決其敗
訴部分為不當，聲明廢棄，難認為有理由。
據上論結，本件上訴為無理由。依民事訴訟法第四百八十一條、第四百四十九條第一
項、第七十八條，判決如主文。
中      華      民      國    八十九    年      六      月      二      日
                              最高法院民事第七庭
                                  審判長法官  吳  正  一
                                        法官  謝  正  勝
                                        法官  劉  福  來
                                        法官  高  孟  焄
                                        法官  許  朝  雄
      右正本證明與原本無異
                                              書  記  官
中      華      民      國    八十九    年      六      月    二十一    日


司法院資訊處製作；財團法人民間司法改革基金會備份。
